ACORDAO-COMPLETO-2433325

ACÓRDÃO 11603/2020 ATA 37/2020 - SEGUNDA CÂMARA

VISTO, relatado e discutido o ato de alteração de aposentadoria de Paulo Henrique Braga, ex-servidor da Superintendência Estadual da Funasa no Estado do Ceará. 
		ACORDAM os ministros do Tribunal de Contas da União, reunidos em sessão da 2ª Câmara, ante as razões expostas pela relatora, e com fundamento nos artigos 71, incisos III e IX, da Constituição Federal de 1988, 1º, inciso V, e 39, inciso II, da Lei 8.443/1992, 1º, inciso VIII, 259, inciso II, e 262 do Regimento Interno, bem como na Súmula TCU 106, em: 
9.1. considerar ilegal o ato em exame e negar-lhe registro;
9.2. dispensar a reposição das importâncias indevidamente recebidas de boa-fé pelo beneficiário do ato considerado ilegal até a data da notificação desta deliberação à unidade jurisdicionada;
9.3. determinar à Superintendência Estadual da Funasa no Estado do Ceará que:
9.3.1. exclua as rubricas judiciais alusivas ao percentual de 26,05% (URP) dos proventos do interessado, comunicando ao TCU, no prazo de 15 (quinze) dias, as providências adotadas;
9.3.2. cadastre novo ato, livre da irregularidade apontada, submetendo-o a esta Corte, no prazo de 30 (trinta) dias, nos termos dos arts. 262, §2º, do Regimento Interno e 19, §3º, da Instrução Normativa TCU 78/2018;
9.3.3. informe ao inativo o teor deste acórdão, encaminhando a este Tribunal, no prazo de 30 (trinta) dias, comprovante da data de ciência pelo interessado, alertando-o de que o efeito suspensivo proveniente de eventual interposição de recursos no TCU não o eximirá da devolução dos valores indevidamente percebidos após a notificação, em caso de não provimento dos apelos.

Ato de alteração de concessão de aposentadoria de ex-servidor da Superintendência Estadual da Funasa no Estado do Ceará.

Segunda Câmara

Superintendência Estadual da Funasa No Estado do Ceará.

3. Interessado: Paulo Henrique Braga (CPF XXX.425.623-XX).

13.1. Ministros presentes: Augusto Nardes (na Presidência), Aroldo Cedraz, Raimundo Carreiro e Ana Arraes (Relatora).
13.2. Ministros-Substitutos presentes: Marcos Bemquerer Costa e André Luís de Carvalho.

ANA ARRAES

Trata-se de ato de alteração de concessão de aposentadoria a Paulo Henrique Braga, ex-servidor da Superintendência Estadual da Funasa no Estado do Ceará, submetido, para fins de registro, à apreciação do Tribunal de Contas da União, nos termos do art. 71, III, da Constituição Federal. 
2. 	O cadastramento e a disponibilização ao TCU ocorreram por intermédio do Sistema de e-Pessoal, na forma dos arts. 2º, caput e incisos I a VI, e 4º, caput, da Instrução Normativa-TCU 78/2018.
3.	No exame do ato, a Sefip detectou a existência de rubricas judiciais: R$ 288,42 e R$ 466,00, relativos ao percentual de 26,05%, da URP, que continuam sendo pagas, sem que tenham sido absorvidas por restruturações remuneratórias posteriores, o que contraria o entendimento do Acórdão 2161/2005-TCU-Plenário (rel. ministro Walton Alencar Rodrigues) .
4.	Em razão disso, propõe considerar o ato ilegal, negando-lhe registro, mas dispensar o ressarcimento das quantias recebidas de boa-fé, nos termos da Súmula 106, além de fazer determinações à unidade jurisdicionada.
5.	O Ministério Público junto ao TCU acompanha a unidade técnica.
	É o Relatório.

não há.

Procurador Marinus Eduardo De Vries Marsico.

Aposentadoria. Alteração. Rubrica Judicial relativa À URP. Ausência de Absorção das Parcelas pelas Estruturas Remuneratórias Posteriores. Ato Ilegal. Negativa de Registro. Determinações.

APOSENTADORIA (APOS)

Secretaria de Fiscalização de Pessoal (Sefip).

Trata-se de ato de alteração de concessão de aposentadoria a Paulo Henrique Braga, ex-servidor da Superintendência Estadual da Funasa no Estado do Ceará, submetido, para fins de registro, à apreciação deste Tribunal, nos termos do art. 71, III, da Constituição Federal. 
2.	No exame do ato, a Secretaria de Fiscalização de Pessoal - Sefip detectou a existência de rubricas judiciais: R$ 288,42 e R$ 466,00, relativos ao percentual de 26,05%, da URP, que continuam sendo pagas, sem que tenham sido absorvidas por restruturações remuneratórias posteriores, o que contraria o entendimento do Acórdão 2161/2005-TCU-Plenário (rel. ministro Walton Alencar Rodrigues) .
3.	Em razão disso, a unidade técnica propõe julgar o ato ilegal, negando-lhe registro, no que se faz acompanhar pelo Ministério Público junto ao TCU.
4.	Acompanho os pareceres uniformes constantes dos autos.
5.	De fato, a jurisprudência do TCU, em especial desta 2ª Câmara, é no sentido de que "É ilegal o pagamento de URP sem a devida absorção por reajustes salariais subsequentes." (Acórdãos 2.169/2012, 1.475/2012 e 2.167/2012, todos deste Colegiado e da relatoria do ministro José Jorge) . 
6.	Conforme o entendimento pacífico desta Corte, os pagamentos dos percentuais relativos a planos econômicos, como no caso em tela, não se incorporam indefinidamente aos vencimentos, pois têm natureza de antecipação salarial, sendo devidos somente até a reposição das perdas salariais havidas até então, o que ocorre na primeira data-base seguinte àquela que serviu de referência ao julgado.
7.	Apesar de as parcelas questionadas estarem sendo pagas em valores nominais, não se atendeu plenamente aos requisitos do Acórdão 2161/2005-TCU-Plenário, visto que não foram realizadas as devidas absorções por ocasião das restruturações ocorridas em suas carreiras. 
8.	No caso em julgamento, a Sefip confrontou o valor da remuneração bruta em dois momentos distintos, outubro/2009 e junho/2020 (peça 2) , e constatou ter havido, nesse período, aumento suficiente para absorver as parcelas judiciais decorrentes da URP. 
9.	Isso posto, resta evidente a ilegalidade das parcelas inquinadas, o que enseja a apreciação do ato pela ilegalidade, negando-lhe registro, com determinação à unidade jurisdicionada para excluir as rubricas judiciais referentes à URP dos proventos do inativo, nos valores de R$ 466,00 e R$ 288,42.
10.	Por fim, vale destacar que o ato em apreciação deu entrada neste Tribunal há menos de cinco anos, não sendo aplicável, portanto, o procedimento de contraditório e ampla defesa determinado pelo Acórdão 587/2011-TCU-Plenário. 
	Ante o exposto, voto por que o Tribunal adote a minuta de acórdão que submeto à consideração deste Colegiado.
	
TCU, Sala das Sessões Ministro Luciano Brandão Alves de Souza, em 20 de outubro de 2020.
ANA ARRAES 
Relatora